臺灣高等法院刑事判決
110年度交上訴字第14號
上  訴  人  臺灣桃園地方檢察署檢察官
被      告  宋正華

上列上訴人因被告公共危險案件，不服臺灣桃園地方法院109年
度交訴字第90號，中華民國109年10月23日所為之第一審判決（
起訴案號：臺灣桃園地方檢察署109年度撤緩偵字第70號），提
起上訴，本院判決如下：
    主  文
原判決撤銷，發回臺灣桃園地方法院。
    理  由
一、公訴意旨略以：宋正華於民國107 年10月29日上午6 時54分
    許，騎乘車牌號碼000-000 號普通重型機車，沿桃園市大園
    區三民路2 段往竹圍方向直行，行經桃園市大園區三民路2
    段與航勤北路口時，本應注意車前狀況，隨時採取必要之安
    全措施，又汽車行駛至交岔路口，其行進應遵守燈光號誌之
    指示，車輛面對圓形紅燈，表示禁止通行，不得超越停止線
    或進入路口，而依當時天候晴、日間自然光線、柏油路面乾
    燥無缺陷、無障礙物、視距良好，又無不能注意之情事，竟
    未遵守交通號誌紅燈之指示停車貿然前行，適有王淑娟騎乘
    車牌號碼000-000 號普通重型機車由上述路口之待轉區沿航
    勤北路往機場方向行駛，2 車因而發生碰撞，致王淑娟人、
    車倒地，受有左手肘及左膝瘀青等傷害（過失傷害部分未據
    告訴）。詎宋正華於肇事致人受傷後，竟未下車查看，亦未
    施以必要之救護或向警察機關報案，即置王淑娟救護於不顧
    ，而駕車逃逸。因認被告涉犯刑法第185 條之4 之肇事逃逸
    罪嫌。 
二、原判決意旨略以：
    被告宋正華涉犯本案肇事逃逸案件，前經臺灣桃園地方檢察
    署檢察官於108年2月16日以108 年度偵字第624 號為缓起訴
    處分，並依職權送請再議，經臺灣高等檢察署於108 年5 月
    27日以108 年度上職議字第5680號為駁回處分而確定，缓起
    訴期間自108 年5 月27日起至109 年5 月26日止，並命被告
    於缓起訴處分確定之日起6 個月內，向國庫支付三萬元並參
    加法制教育兩場次等情，有上開缓起訴處分書、臺灣高等檢
    察署處分書、缓起訴處分書命令通知書、本院被告前案紀錄
    表各1份在卷可稽。嗣桃園地檢署檢察官以被告於缓起訴期
    間內，未於指定期限內履行向國庫支付金額之條件（原判決
    誤載為條見），違背刑事訴訟法第253條之2第1項第4款之規
    定，而於108年度撤緩字第971 號撤銷缓起訴處分書撤銷前
    開缓起訴處分之情，則有該撤銷缓起訴處分書及被告前案紀
    錄表在卷可參。被告於偵查時戶籍設於桃園○○○○○○○○○，所
    留之住所暨送達地址則為桃園市○○區○○路0 段00號，此處為
    工營興工程有限公司，為被告偵查時任職之處，而檢察官於
    撤銷缓起訴處分書僅向桃園市桃園區○○路○○段○○號為送達，
    並於109年2月18日（原判決誤載為109年2月21日）寄存於武
    陵派出所，此有送達證書1 紙在卷可參（見撤緩卷第5 頁）
    ，然經法院囑託轄區員警前往設立工營興工程有限公司詢問
    後，被告於109 年2 、3 月間便未在該公司任職，此有桃園
    市政府警察局桃園分局函文1 紙在卷可稽。是本件撤銷缓起
    訴處分書之寄存送達，既因被告住所遷移，而不生合法送達
    之效力，則該撤銷缓起訴處分即尚未確定，檢察官逕就被告
    原經缓起訴處分之上開犯行提起公訴，其起訴程序即屬違背
    規定，本件爰諭知不受理之判決等語。 
三、檢察官上訴意旨略以：
　㈠本件被告宋正華於108年1月21日檢察官訊問時，陳明其戶籍
    設在龜山戶政事務所，現居地為桃園市○○區○○路0段00號，
    有該日訊問筆錄在卷可參，後臺灣桃園地方檢察署通知被告
    於108年7月17日報到，並繳納缓起訴處分金，被告因當日無
    法支付缓起訴處分金，而以書面陳述會於缓起訴處分履行期
    限前將缓起訴處分金履行完畢，並陳明「現居/送達地址」
    為桃園市○○區○○路0段00號，有標題為「告知事項」書面1份
    在卷可考。又本件經檢察官起訴後，被告因傳喚、拘提未到
    ，經臺灣桃園地方法院發布通緝，警方於109年7月23日緝獲
    時，被告向員警所陳報之戶籍地為龜山戶政事務所，「現住
    地址」亦為桃園市○○區○○路0段00號；同日法官訊問時，被
    告向法院陳明之戶籍地為龜山戶政事務所，居所地除桃園市
    ○○區○○○路000巷000號之桃園市私立樂活護理之家外，仍有
    向法院陳報上開○○路○○段○○號之地址，有該日調查筆錄、訊
    問筆錄各1份等在卷可佐。可見被告自偵查開始，向員警、
    檢察官、法院所陳報之居所地均為桃園市○○區○○路0段00號
    ，甚至於108年7月17日至臺灣桃園地方檢察署報到時，更陳
    明其現居地及送達地址均為桃園市○○區○○路0段00號，而被
    告於臺灣桃園地方檢察署檢察官撤銷本件缓起訴處分前，從
    未以言詞或書面變更其居所或送達地址，該署檢察官始將撤
    銷缓起訴處分書於109年2月18日向前開被告所陳明之居所地
    及送達地址為送達，惟因未獲會晤本人亦無受領文書之同居
    人或受僱人，而於同年月21日寄存在桃園市政府警察局桃園
    分局武陵派出所。該送達既係對被告於偵查中所陳明之居所
    地及送達地址為之，且是因未獲會晤本人亦無受領文書之同
    居人或受僱人之法定寄存送達原因，而寄存在武陵派出所，
    上開寄存送達自生合法送達之效力。
　㈡原審法院於109年9月23日囑託桃園市政府警察局桃園分局派
    員至桃園市○○區○○路0段00號查訪，得知被告於109年2、3月
    左右即不在該處任職，被告於109年2月18日即未實際居住在
    該處，然依上述可知，偵查中被告均未向檢察官陳明其變更
    後之現居地或送達處所，甚至於審理中，仍是向法院陳稱其
    居所地為上開○○路○○段○○號，該署檢察官依被告於偵查中歷
    次所陳明之居所地送達本件撤銷缓起訴處分書，並依法寄存
    在武陵派出所，自難謂有何送達不合法之處。況民事訴訟法
    、刑事訴訟法「送達」所著重之目的乃在讓當事人收悉法院
    或檢察署寄送之司法文書，故在實務運作上，為保障當事人
    可確實收受司法文書，除住所地是依戶役政系統所載之戶籍
    地為認定外，現居地、送達地址均是以當事人所陳報之内容
    為準，而當事人可能因為自身顧慮或特殊考量，所陳明之現
    居地並非其實際居住之處所，於該情形下，實難要求司法機
    關一一確認當事人是否居住在其所陳明之現居地，否則即會
    耗費司法機關相當之人力與資源，而且依刑事訴訟法第55條
    第1項規定，被告、自訴人、告訴人、附帶民事訴訟當事人
    、代理人、辯護人、輔佐人或被害人「應」將其住所、居所
    或事務所向法院或檢察官陳明，被告既然有陳明住所、居所
    地之協力義務，當其住、居所或送達地址有所變更時，本應
    主動向法院或檢察官陳報，否則法院或檢察官依其原先所陳
    明之地址為送達，實難謂有何送達不合法之處。
　㈢依上所述，原審判決僅因被告於109年2、3月間並未實際在桃
    園市○○區○○路0段00號該處任職，而認本件撤銷缓起訴處分
    書之寄存送達並不合法，忽略被告依刑事訴訟法第55條第1
    項，就其住所、居所等處所具有陳明之協力義務，當該處所
    有所變更，被告未主動向檢察官或法院陳明時，檢察官或法
    院依其原先所陳明之處所為送達，即生合法送達之效力，而
    諭知本件為不受理，稍嫌速斷等語。
四、按第二審法院認為上訴有理由，或上訴雖無理由，而原判不
    當或違法者，應將原審判決經上訴之部分撤銷，就該案件自
    為判決。但因原審判決諭知管轄錯誤、免訴、不受理係不當
    而撤銷之者，得以判決將該案件發回原審法院，刑事訴訟法
    第369 條第1 項定有明文。又對於原審法院諭知管轄錯誤、
    免訴或不受理之判決上訴時，第二審法院認其為無理由而駁
    回上訴，或認為有理由而發回該案件之判決，得不經言詞辯
    論為之，同法第372 條亦有明定。 　　
五、經查：
　㈠被告宋正華自107年10月29日為警查獲、檢察官訊問，被告陳
    報籍設桃園市○○區○○○路00號龜山區戶政事務所，居所地為
    桃園市○○區○○路0段00號之事實，此有被告分別於警詢、偵
    訊供陳在卷可參，而被告於缓起訴處分確定後，經臺灣桃園
    地方檢察署通知應於同年7月17日報到，繳納缓起訴處分金
    或辦理相關事宜，被告當日因無法支付全額缓起訴處分金，
    於辦理缓起訴分告知事項文件之現居/送達地址載明地址為
    桃園市○○路00號，及被告另犯他案，經檢察官於107年10月1
    3日起訴，人別資料欄之住、居所地為龜山區戶政事務所、
    桃園市○○區○○路0段00號等情，有告知事項文件、臺灣桃園
    地方署檢察官聲請簡易判決處刑書在卷可考，綜覽全卷證據
    資料，被告在缓起訴期間內，並無向檢察官以言詞或書狀陳
    明其住、居所變更之紀錄；再參被告未於指定期間完成缓起
    訴條件，經臺灣桃園地方檢察署檢察官撤銷缓起訴處分，更
    為起訴後，被告因傳喚、拘提未到，經原審法院通緝，於10
    9年7月23日為警緝獲後進行調查及原審法院訊問，被告均陳
    報籍設桃園市○○區○○○路00號龜山區戶政事務所，現居所地
    為桃園市○○區○○路0段00號之事實，並表示不知道自己被通
    緝，沒有收到傳票或通知書，係因中風在醫院接受治療，此
    有該日調查筆錄及法院訊問筆錄存卷可憑（見109年度交訴
    字第60卷第53頁、第85頁），是依被告陳報居所等訴訟文件
    送達處所，臺灣桃園地方檢察署檢察官以108年度撤緩字第9
    71號撤銷缓起訴處分，該處分經郵務機關送至被告陳報之居
    所地即桃園市○○區○○路0段00號，因不獲會晤抗告人本人，
    亦無受領文書之同居人或受僱人者，遂於109年2月18日將文
    書寄存送達地之警察機關桃園市政府警察局桃園分局武陵派
    出所而為送達，上開撤銷缓起訴處分書經寄存之日起10日起
    即109年2月28日已生送達之效力。被告接受撤銷缓起訴處分
    書後，得於10日內以書狀敘述不服之理由，經原檢察官向直
    接上級檢察署檢察長或檢察總長聲請再議，被告既未於再議
    期間屆滿前向臺灣桃園地方檢察署提出刑事再議狀聲請再議
    ，揆諸上揭規定及說明，上開撤銷緩起處分書合法送達被告
    。至被告之戶籍地於103年1月10日變更至桃園市○○區○○○路0
    0號，惟該址係公務機關桃園○○○○○○○○○，自難認被告有以該
    址作為其住所之意。　
　㈡本案撤銷缓起訴處分書既已合法送達被告，撤銷缓起訴處分
    應已確定，臺灣桃園地方檢察署檢察官以被告犯公共危險罪
    向臺灣桃園地方法院提起公訴，程序上並無違背規定。雖被
    告經原審法院合法通知3次均未到庭，經原審法院囑託員警
    至被告陳報之居所即桃園市○○區○○路○○段○○號執行拘提及調
    查被告任職時間，因該址為被告先前工作處所即工營興工程
    有限公司，被告已於109年2、3月離職，因而員警於109年6
    月18日到場執行拘提未獲等情，此有臺灣桃園地方法院拘票
    暨員警拘提無著報告書、桃園市政府警察局桃園分局函文暨
    員警查訪表在卷可稽，惟工營興工程有限公司無法提供被告
    相關離職資料，且查訪表所僅稱109年2、3月是未在工營興
    公司上班，無法確認被告確切離職日期，本件撤銷缓起訴處
    分書之寄存送達，並未因被告工作處所遷移而不生合法送達
    之效力，該撤銷缓起訴處分業已確定，檢察官就被告原經缓
    起訴處分之上開犯行提起公訴，起訴程序並未違背規定，原
    判決逕為不受理之判決，尚嫌速斷，原判決既有上開可議之
    處，檢察官上訴意旨指稱原判決不當，即有理由，為維護當
    事人審級利益，撤銷原判決，發回原審更為適法裁判，並不
    經言詞辯論為之。
據上論斷，應依刑事訴訟法第369條第1項但書、第372 條，判決
如主文。
中　　華　　民　　國　　110 　年　　2 　　月　　26　　日
                  刑事第十二庭  審判長法　官  陳如玲
　　　　　　　　　                    法　官  郭惠玲
　　　　　　　　　                    法　官  廖建瑜
以上正本證明與原本無異。
如不服本判決，應於收受送達後20日內向本院提出上訴書狀，其
未敘述上訴之理由者並得於提起上訴後20日內向本院補提理由書
（均須按他造當事人之人數附繕本）「切勿逕送上級法院」。
                                      書記官  邵佩均
中　　華　　民　　國　　110 　年　　2 　　月　　26　　日